臺灣臺中地方法院民事裁定
109年度訴字第3043號
上  訴  人  曾鍾河  
即  原  告  饒雪如  



被 上訴 人
即  被  告  王菁美  
上列當事人間請求確認通行權等事件，上訴人不服本院民國111
年6月7日第一審判決，提起上訴，本院裁定如下：
    主  文
上訴人曾鍾河、饒雪如應於民國111年8月30日星期二（含當日）
前如數向本院繳納第二審裁判費新臺幣1,500元，逾期即駁回其
上訴；上訴人並應同時提出上訴理由狀及繕本。
    理  由
一、按提起民事第二審上訴，應依民事訴訟法第77條之16規定繳
    納裁判費，此為必須具備之程式，且為法院應依職權調查之
    事項。又提起上訴，應以上訴狀表明上訴理由，提出於原第
    一審法院；上訴不合程式或有其他不合法之情形而可以補正
    者，原第一審法院應定期間命其補正，如不於期間內補正，
    應以裁定駁回之；上訴狀未具上訴理由者，不適用前項之規
    定，民事訴訟法第441條第1項第4款、第442條第2、3項分別
    定有明文。次按計算上訴利益數額，應以上訴聲明範圍內訴
    訟標的之價額為準（最高法院32年抗字第680號判例參照）
    。再按因地役權涉訟，如係地役權人為原告，以需役地所增
    價額為準；如係供役地人為原告，以供役地所減價額為準，
    民事訴訟法第77條之5定有明文。復按鄰地通行權之行使，
    在土地所有人方面，為其所有權之擴張，在鄰地所有人方面
    ，其所有權則因而受限制，參照民事訴訟費用法第9條（即
    現今民事訴訟法第77條之5）規定之法意，鄰地通行權訴訟
    標的之價額，如主張通行權之人為原告，應以其土地因通行
    鄰地所增價額為準（最高法院78年度台抗字第355號判例意
    旨參照）；倘該土地所增價額不明，得參照土地登記規則第
    49條第3項有關他項權利價值之計算方式，以該土地申報地
    價百分之四為其1年之權利價值，以7年權利價值計算之標準
    ，核定鄰地通行訴訟標的價額（最高法院100年度台抗字第9
    60號裁定參照）。
二、本件上訴人提起上訴未繳納上訴裁判費。查上訴人曾鍾河、
    饒雪如2人於上訴聲明第2、3項係訴請確認其所有坐落臺中
    市○○區○○段000○000地號土地，就被上訴人所有坐落同段853
    地號土地，如第一審判決附圖編號Q所示（面積：10.02平方
    公尺）部分有通行權存在，依前開說明，本件第二審訴訟標
    的價額應核定為新臺幣（下同）55萬6,584元（計算式：853
    地號土地111年1月申報地價每平方公尺20,000元×面積10.02
    平方公尺×4%×7年＝56,112元，元以下四捨五入），應徵第二
    審裁判費1,500元。至上訴人於上訴聲明第4、5項請求被上
    訴人拆除地上物及容許上訴人通行，為確認通行權存在之必
    然結果，無須合併計算訴訟標的價額。茲依民事訴訟法第44
    2條第2項規定，命上訴人於111年8月30日星期二前（含當日
    ）如數向本院繳納，逾期即駁回其上訴，特此裁定。
三、另上訴人提起上訴均未依民事訴訟法第441條第1項第4款之
    規定表明上訴理由，亦應於前開期日前補正，並提出繕本到
    院。
中　　華　　民　　國　　111 　年　　8 　　月　　9　　 日
                  民事第一庭    法  官  蕭一弘
正本係照原本作成。　　　　　　　　　
如不服本裁定關於核定訴訟標的價額部分，應於送達後10日內向
本院提出抗告狀，並繳納抗告費新臺幣1,000元；關於命補繳裁
判費及其餘命補正事項部分，不得抗告。
中　　華　　民　　國　　111 　年　　8 　　月　　10　　日
                                書記官  黃馨萱